【裁判字號】    95,毒抗,641
【裁判日期】    951011
【裁判案由】    聲請觀察勒戒
【裁判全文】
臺灣高等法院臺中分院刑事裁定         95年度毒抗字第641號
抗  告  人
即  被  告  甲○○
上列抗告人因違反毒品危害防制條例案件，經臺灣臺中地方法院
檢察署檢察官聲請觀察、勒戒（聲請案號：九十五年度聲觀字第
六九七號），不服臺灣臺中地方法院中華民國九十五年八月九日
九十五年度毒聲字第八九八號第一審裁定，提起抗告，本院裁定
如下：
    主   文
抗告駁回。
    理   由
一、抗告意旨略以：抗告人並未施用毒品，其在警察機關所採集
    之尿液，經警員逕行取走，並未經抗告人檢視及簽名、蓋手
    印，程序顯有瑕疵，不得作為認定抗告人施用毒品之證據，
    爰請求撤銷原裁定等語。
二、本件原檢察官聲請意旨係以：抗告人甲○○於民國九十五年
    四月二十六日十六時四十分許為警查獲採尿往前回溯九十六
    小時內之某時，在不詳處所施用第一級毒品海洛因及第二級
    毒品安非他命各一次，嗣於九十五年四月二十六日十六時四
    十分許，經警在台中縣清水鎮○○路三九三號查獲，且抗告
    人由警採尿送驗結果呈嗎啡及甲基安非他命陽性反應，有中
    山醫學大學附設醫院之尿液檢驗報告在卷可稽，因認抗告人
    施用毒品犯行堪予認定，爰依毒品危害防制條例第二十條第
    一項規定，聲請將被告送勒戒處所觀察、勒戒。
三、經查：
  (一)按常人如未施用毒品，其尿水中當無呈毒品藥物陽性反應，
    倘有施用者，約百分之七十於二十四小時內自尿中排出，約
    百分之九十於九十六小時自尿中排出，故推算施用時間距採
    尿時間最長可能不會超過四日，此經行政院衛生署藥物食品
    檢驗局八十一年二月八日（八一）藥檢壹字第○○一一五六
    號函示甚明。又按氣相層析質譜儀係目前最常採用以測試嫌
    疑人有無施用毒品之確認方法，蓋在良好的操作條件下，以
    氣相層析質譜儀作藥物及其代謝產物之定性及定量分析，將
    可排除偽陽性之可能，幾乎不會有偽陽性反應產生，最高法
    院九十年度台上字第七八九三號裁判、行政院國軍退除役官
    兵輔導委員會臺北榮民總醫院八十三年四月七日（八三）北
    總內字第○三○五九號函可資參照。又按海洛因係嗎啡經化
    學合成之半人工合成品，藥性倍於嗎啡，其經吸食或施打進
    入人體，藉人體解毒系統之代謝作用而分解成藥（毒）性較
    低之嗎啡，故於吸食或施打海洛因之煙毒嫌犯尿液中，可檢
    驗出嗎啡煙毒反應。此復經憲兵司令部八十年五月七日（八
    ○）鑑檢字第一七四六號函釋在案。本件抗告人於九十五年
    四月二十六日十六時四十分許，經臺中縣警察局清水分局查
    獲所採集之尿液（尿液代號：00000000），以氣相層析質譜
    儀（GC/MS） 方法檢驗結果，呈第一級毒品海洛因於人體代
    謝後之可待因、嗎啡陽性反應及第二級毒品甲基安非他命於
    人體代謝後之安非他命、甲基安非他命陽性反應等情，有中
    山醫學大學附設醫院之尿液檢驗報告及尿液代號與真實姓名
    對照表在卷可稽。揆諸前揭說明，原裁定認抗告人於九十五
    年四月二十六日十六時四十分許為警查獲採尿往前回溯96小
    時內之某時，在不詳處所施用第一級毒品海洛因及第二級毒
    品安非他命各一次，自有科學上客觀依據，洵無違誤。
  (二)抗告人雖辯稱：抗告人在警察機關所採集之尿液，經警員逕
    行取走，並未經抗告人檢視及簽名、蓋手印云云。然查：抗
    告人於警詢即已供承：「（問：採驗尿水是否經你親封？）
    是我親封」等語（詳見警卷第三頁），則抗告人事後空言辯
    稱所採之尿液未經抗告人檢視及簽名、蓋手印云云，顯非可
    採。
四、綜上所述，抗告人經警依法定程序採集尿液，送驗結果呈嗎
    啡及甲基安非他命陽性反應，則抗告人有施用第一級毒品海
    洛因及第二級毒品安非他命之行為，洵堪認定。是原審法院
    依毒品危害防制條例第二十條第一項、觀察勒戒處分執行條
    例第三條第一項之規定，將抗告人送勒戒處所觀察、勒戒，
    核其認事用法俱無不合，抗告意旨仍執陳詞，否認施用毒品
    ，指摘原裁定不當，為無理由，其抗告應予駁回。
五、據上論結，應依刑事訴訟法第四百十二條，裁定如主文。
中    華    民    國    95    年    10    月    11    日
              刑事第六庭    審判長法  官  李  文  雄
                                  法  官  劉  連  星
                                  法  官  張  恩  賜
上列正本證明與原本無異。
不得再抗告。
                                  書記官  陳  如  慧
中    華    民    國    95    年    10    月    12    日
                                                      Ｒ


司法院資訊處製作；財團法人民間司法改革基金會備份。
